【裁判字號】    97,易,709
【裁判日期】    970910
【裁判案由】    恐嚇取財
【裁判全文】
臺灣高雄地方法院刑事判決               97年度易字第709號
公  訴  人  臺灣高雄地方法院檢察署檢察官
被      告  丙○○
上列被告因恐嚇取財案件，經檢察官提起公訴（97年度偵字第
2498號），本院判決如下：
    主  文
丙○○共同犯恐嚇取財罪，累犯，處有期徒刑壹年貳月。
    事  實
一、丙○○前因施用毒品案件，經本院判處有期徒刑6 月確定，
    甫於民國94年2 月2 日縮刑期滿執行完畢。詎其仍不知悔改
    ，於96年11月13日下午10時許，在高雄市左營區○○○路「
    蓮池潭風景區」，見甲○○與丁○○在湖畔談天，竟與姓名
    年籍不詳之成年男子，共同意圖為自己不法所有，基於恐嚇
    取財之犯意聯絡，由姓名年籍不詳之成年男子持類似刀械之
    不明物品抵在丁○○肩上，丙○○則向2 人稱：「缺錢花用
    」、「拿幾千元出來花用」等語，使甲○○心生畏懼丙○○
    便逕自甲○○所有之背包內取出皮夾，拿出皮夾內之新臺幣
    （下同）5000元得手後，即與該姓名年籍不詳之成年男子一
    同離去。嗣於96年11月19日下午11時20分許，在「蓮池潭風
    景區」內，丙○○因未帶身份證件，經員警帶回查驗身份，
    進而循線查獲上情。
二、案經告訴人甲○○訴由高雄市政府警察局左營分局移送臺灣
    高雄地方法院檢察署檢察官偵查起訴。
    理  由
甲、證據能力部分
一、按被告以外之人於審判外之陳述，雖不符前4 條之規定，而
    經當事人於審判程序同意作為證據，法院審酌該言詞陳述或
    書面陳述作成時之情況，認為適當者，亦得為證據。當事人
    、代理人或辯護人於法院調查證據時，知有第159條第1項不
    得為證據之情形，而未於言詞辯論終結前聲明異議，視為有
    前項之同意刑事訴訟法第159條之5定有明文。
二、查被告丙○○於本院審理時，已表示對於全案卷證之證據能
    力均同意列為本案證據（見本院審易字第915 號卷第16頁）
    ，且於本案調查證據時，知有不得為證據之情形，亦未於言
    詞辯論終結前聲明異議，依刑事訴訟法第159 條之5 規定，
    應視為被告已同意證人甲○○、丁○○等人於警詢中之證述
    、證人甲○○於偵查中之證述，及現場照片、高雄市政府警
    察局左營分局指認犯罪嫌疑人紀錄表等文書，均具有證據能
    力，而可作為證據，本院斟酌上開證據並非不法取得，且其
    作成時之情況，認為適當，自得採為證據能力，先行敘明。
乙、實體部分
一、訊據被告丙○○矢口否認上開犯行，辯稱：伊除了被警察臨
    檢那天（96年11月19日）有經過蓮池潭風景區外，從來沒有
    去過蓮池潭風景區（案發地點），證人指認錯誤等語。
二、經查：
  (一)證人即告訴人甲○○於本院審理中結證稱：本件案發時、地
    遭2 名不詳男子持刀威脅，其中一人持刀架在丁○○左頸後
    方，另一名男子說最近不好過在跑路借點錢花，我就說我們
    也是在外地的讀書人也不好過，另外1 個拿刀子的就說不要
    說那麼多，就搜伊包包拿出皮夾內5000元，伊在警詢有指認
    被告，就是沒有拿刀子用言語威脅的人等語（見本院易字第
    709 號卷【下稱本院卷】第27頁至第29頁），核與證人丁○○於本院審理中結證稱：案發當日伊與甲○○坐在蓮池潭邊
    ，有2 名男子過來，其中1 人拿刀放在伊左肩膀靠近脖子處
    ，另1 個跟甲○○說最近跑路缺錢要借錢，甲○○說沒錢，
    未持刀的那名男子就直接去翻包包，從皮夾內拿出5000元等
    語（見本院卷第29頁至第30頁）大致相符，復有現場照片（
    見警卷第18頁）在卷為憑，堪認被害人確於前開案發時、地
    ，遭人恐嚇取財等情俱屬真實。
  (二)證人甲○○於案發後，隨即前往報案時，對於犯罪嫌疑人之
    特徵均清楚陳述：該2 男子身高約168 至170 公分，年約30
    至40歲間，身材中等，理平頭，其中1 名身穿紅色橫條短袖
    上衣及短褲，口操台語，逃逸時，1 名往南離開、1 名往北
    等語綦詳（見警卷第4 頁至第5 頁）；至本件被告到案後，
    員警再於96年11月28日（僅相隔約2 週）通知證人甲○○，
    經證人甲○○明確指認出被告；此外，對於指認過程，證人
    甲○○於本院審理中亦結證稱：當時有清楚看到該2 名男子
    的面貌，警詢時共看了6 到8 張照片，並有影片可看到被指
    認人之動作，伊係從面貌、身材等特徵辨識，伊確定在庭被
    告即當時用言語恐嚇、未持刀之那名男子等語（見本院卷第
    27 頁 至第29頁）。亦核與證人丁○○結證：指認時警察有
    拿照片、影片看，伊依據他的身材、身高、面貌、髮型來指
    認，被告跟記憶中那名未持刀之男子是同一人，案發時被告
    與伊距離不到1 公尺，伊確認在庭被告就是當日未持刀的那
    名男子等語（見本院卷第29頁至第30頁）相符。是本件2 名
    證人指認被告前，均能清楚描述被告之個人特徵，並均分別
    自6 張照片、影片中明確指認被告，足見證人甲○○2 人對
    於被告之特徵記憶非常清晰，且所描述之犯罪嫌疑人特徵，
    均與本件被告之身高、體型、平頭髮型相符，並有高雄市政
    府警察局左營分局指認犯罪嫌疑人紀錄表、被告相片等附卷
    可佐（見警卷第15頁至第17頁、偵卷第21頁至第22頁）；況
    被告亦自承：與2 名證人不認識，亦無仇怨，第一次見到他
    們等語，是證人甲○○、丁○○與被告既無仇怨，自無挾怨
    構陷被告之必要；又被告雖一再空口陳稱：伊當時並未在現
    場等語，惟其先於本院準備程序中供稱：除了被警察臨檢那
    天（96年11月19日）有經過蓮池潭風景區外，伊從未去過蓮
    池潭風景區，車子經過是一定會有，但未曾在那裡停留過等
    語（見本院卷第15頁），至本院審理中又改稱：伊常常經過
    蓮池潭，但不記得當天有沒有經過等語（見本院卷第32頁）
    ，其更易其詞，供詞反覆，益徵證人甲○○、丁○○之指認
    係屬可靠，堪可採信。而被告避重就輕，空言否認犯行，顯
    係飾卸之辭，諉無足採。
  (三)綜上，足認被告於案發時、地，與另名男子分別持刀及以言
    語恐嚇被害人等，並得手5000元等情，俱屬真實，其雖否認
    犯行，唯有前開證人甲○○、丁○○之證述及指認綦詳，是
    其犯行已臻明確，洵堪認定，應予論科。
三、核被告所為，係犯刑法第346 條第1 項之恐嚇取財罪。其以
    1 行為同時恐嚇2 名被害人，為想像競合犯，應從一恐嚇取
    財罪論斷。被告與另姓名年籍不詳之成年男子，有犯意聯絡
    及行為分擔，應論以共同正犯。又被告曾有事實欄所載之前
    科，有其本院院內索引卡紀錄表報表、臺灣高等法院被告前
    案紀錄表各1 份在卷可按（見本院卷第2 頁至第8 頁），其
    受有期徒刑執行完畢後5 年內，故意再犯本件有期徒刑以上
    之罪，為累犯，應依法加重其刑。爰審酌被告正值壯年，不
    思以正當方法獲取財物，而利用深夜至偏僻之公共場所藉機
    向不特定人持刀恐嚇而取財，除造成他人之財物損害外，更
    造成被害人心理上之不安，嚴重影響社會治安，實屬可議；
    且被告犯罪後矢口否認犯行，毫無悔意，態度欠佳，並綜合
    考量被告係國中肄業、職業工、家境貧寒（見警卷教育程度
    欄、職業欄及家庭經濟狀況欄之記載），及其上開犯罪情節
    等相關情狀，諭知如主文所示之刑，以資懲儆。又被告為本
    案犯行時，共同被告所持用之刀子1 把，因未扣案，為免日
    後執行之困難，爰不為沒收之諭知，附此敘明。
據上論斷，依刑事訴訟法第299 條第1 項前段，刑法第28條、第
346 條第第1 項、第55條、第47條第1 項、刑法施行法第1 條之
1，判決如主文。
本案經檢察官乙○○到庭執行職務。
中    華    民    國    97    年    9     月    10    日
              刑事第二庭  審判長法  官  簡志瑩
                                法  官  曾子珍
                                法  官  呂明燕
以上正本證明與原本無異。
如不服本判決應於收受本判決後10日內向本院提出上訴書狀，並
應敘述具體理由，如未敘述上訴理由者，應於上訴期間屆滿後20
日內補提理由書狀於本院（均須按他造當事人之人數附繕本）「
切勿逕送上級法院」。
中    華    民    國    97    年    9     月    11    日
                                書記官  陳瓊芳
附錄本案論罪科刑法條全文
中華民國刑法第346條
意圖為自己或第三人不法之所有，以恐嚇使人將本人或第三人之
物交付者，處6 月以上5 年以下有期徒刑，得併科1 千元以下罰
金。
以前項方法得財產上不法之利益，或使第三人得之者，亦同。
前二項之未遂犯罰之。


司法院資訊處製作；財團法人民間司法改革基金會備份。
